【裁判字號】    98,易,331
【裁判日期】    980227
【裁判案由】    毒品危害防制條例
【裁判全文】
臺灣臺北地方法院刑事判決               98年度易字第331號
公  訴  人  臺灣臺北地方法院檢察署檢察官
被      告  甲○○
                    （另案在臺灣臺北監獄執行中）
上列被告因違反毒品危害防制條例案件，經檢察官提起公訴（九
十七年度毒偵字第三五七○號、第三七四九號、第三八三一號）
，嗣於本院準備程序進行中，被告就被訴事實為有罪之陳述，經
本院裁定進行簡式審判程序，本院判決如下：
    主    文
甲○○施用第二級毒品，累犯，處有期徒刑伍月；又施用第二級
毒品，累犯，處有期徒刑伍月，扣案之玻璃球吸食器壹個、甲基
安非他命殘渣袋個及分裝杓壹支均沒收；又施用第二級毒品，
累犯，處有期徒刑伍月，扣案之甲基安非他命殘渣袋壹個及塑膠
吸管壹支均沒收。應執行有期徒刑壹年，扣案之玻璃球吸食器壹
個、甲基安非他命殘渣袋肆個、分裝杓壹支及塑膠吸管壹支均沒
收。
    犯罪事實
一、甲○○前於民國八十九年間因施用第二級毒品案件，經本院
    依臺灣臺北地方法院檢察署檢察官之聲請，於八十九年五月
    九日以八十九年度毒聲字第一○九五號裁定送勒戒處所觀察
    、勒戒後，甲○○不服提起抗告，經臺灣高等法院於八十九
    年六月三十日以八十九年度毒抗字第五五五號裁定駁回抗告
    確定，於八十九年八月十四日入臺灣臺北看守所附設勒戒處
    所觀察、勒戒，因無繼續施用毒品之傾向，於八十九年八月
    二十九日釋放出所，並經臺灣臺北地方法院檢察署檢察官於
    同日以八十九年度毒偵字第四九五號為不起訴處分確定。復
    於九十四年間因施用第二級毒品案件，經本院於九十四年五
    月二十五日以九十四年度簡字第九八三號判決判處有期徒刑
    四月，於九十四年六月二十七日確定，於九十四年十二月二
    十六日因縮短刑期執行完畢。又於九十四年因施用第二級毒
    品案件，經本院於九十四年九月二十七日以九十四年度簡字
    第一九六二號判決判處有期徒刑六月，於九十四年十一月四
    日確定，於九十五年九月十四日因縮短刑期執行完畢。並於
    九十五年間因施用第二級毒品案件，經本院於九十五年八月
    二十五日以九十五年度易字第一六二六號判決判處有期徒刑
    七月，甲○○不服提起上訴，經臺灣高等法院於九十五年十
    月二十五日以九十五年度上易字第一九一一號判決駁回上訴
    ，於九十五年十一月十五日確定，繼經臺灣高等法院依中華
    民國九十六年罪犯減刑條例規定，於九十六年七月十六日以
    九十六年度聲減字第一二二號裁定減為有期徒刑三月又十五
    日確定，於九十六年七月十六日執行完畢。
二、詎甲○○猶不知悔改，明知甲基安非他命為毒品危害防制條
    例第二條第二項第二款所定之第二級毒品，不得施用，竟基
    於施用第二級毒品甲基安非他命之犯意，於九十七年十月十
    四日上午某時許，在不詳地點，以將甲基安非他命置放於玻
    璃球吸食器內，用火燒烤加熱後再吸食其霧化氣體之方式，
    施用第二級毒品甲基安非他命一次；嗣因甲○○為列管矯治
    毒品檢驗人口，經警通知於九十七年十月十四日中午十二時
    十七分採集其尿液送驗，經警將所採尿液送請臺灣尖端先進
    生技醫藥股份有限公司檢驗結果，呈安非他命及甲基安非他
    命陽性反應，始知上情。另基於施用第二級毒品甲基安非他
    命之犯意，於九十七年十月二十六日某時許，在不詳地點，
    以將甲基安非他命置放於玻璃球吸食器內，用火燒烤加熱後
    再吸食其霧化氣體之方式，施用第二級毒品甲基安非他命一
    次；嗣於九十七年十月二十六日晚上八時四十五分許，經甲
    ○○同意對其位在臺北市○○區○○路一三七巷一四號四樓
    住處執行搜索，並當場扣得甲○○所有之玻璃球吸食器一個
    、甲基安非他命殘渣袋三個及分裝杓一支，復經甲○○同意
    採集其尿液經送請臺灣檢驗科技股份有限公司檢驗結果，呈
    甲基安非他命陽性反應，始知上情。再另基於施用第二級毒
    品甲基安非他命之犯意，於九十七年十一月二十七日某時許
    ，在不詳地點，以將甲基安非他命置放於玻璃球吸食器內，
    用火燒烤加熱後再吸食其霧化氣體之方式，施用第二級毒品
    甲基安非他命一次；嗣於九十七年十一月二十七日下午五時
    四十分許，經警持本院法官核發之搜索票前往甲○○上開住
    處執行搜索，並當場扣得甲○○所有之甲基安非他命殘渣袋
    一個及塑膠吸管一支，復經甲○○同意採集其尿液經送請臺
    灣檢驗科技股份有限公司檢驗結果，呈甲基安非他命陽性反
    應，始知上情。
三、案經臺北市政府警察局萬華分局、臺北縣政府警察局新莊分
    局、海山分局報請臺灣臺北地方法院檢察署檢察官偵查起訴
    。
    理    由
一、上開事實，業據被告甲○○於本院審理時坦承不諱，並有玻
    璃球吸食器一個、甲基安非他命殘渣袋四個、分裝杓一支及
    塑膠吸管一支扣案可稽。而被告於九十七年十月十四日為警
    查獲當時所採之尿液，經送臺灣尖端先進生技醫藥股份有限
    公司以酵素免疫分析法（ＥＩＡ）初步檢驗，再以氣相層析
    質譜儀法（ＧＣ／ＭＳ）確認檢驗結果，呈甲基安非他命陽
    性反應，此有臺灣尖端先進生技醫藥股份有限公司九十七年
    十月十七日濫用藥物檢驗報告一份在卷可稽。又被告於九十
    七年十月二十六日、十一月二十七日為警查獲當時所採之尿
    液，經均送臺灣檢驗科技股份有限公司以酵素免疫分析法（
    ＥＩＡ）初步檢驗，再以氣相層析質譜儀法（ＧＣ／ＭＳ）
    確認檢驗結果，均呈甲基安非他命陽性反應，此有臺灣尖端
    先進生技醫藥股份有限公司九十七年十一月十二日、十二月
    十六日濫用藥物檢驗報告共二份附卷可稽，是被告任意性自
    白核與事實相符，應堪採信。按九十二年七月九日新修正之
    毒品危害防制條例刪除二犯及三犯之規定，僅將施用毒品者
    簡化區分為「初犯」、「再犯」，並認施用毒品者係屬病患
    性犯人，以觀察、勒戒戒除其身癮，並以強制戒治去除其心
    癮。經觀察、勒戒或強制戒治執行完畢釋放後，若係五年後
    再犯該條例第十條施用毒品罪者，與同條例第二十條第一項
    、第二項關於「初犯」之處理方式相同，檢察官應先聲請法
    院裁定令被告入勒戒處所觀察、勒戒，並視有無繼續施用毒
    品傾向，決定應予釋放、為不起訴之處分，或應聲請法院裁
    定令入勒戒處所強制戒治；若係五年內「再犯」同條例第十
    條施用毒品罪者，依同條例第二十三條第二項規定，檢察官
    則應依法追訴。觀諸該條例第二十條第三項之修正理由：「
    觀察、勒戒或強制戒治五年後再犯者，顯見前所實施之觀察
    、勒戒或強制戒治已足以遮斷其施用毒品之癮，為期自新及
    協助其戒除毒癮，對此五年後再犯者，爰明定仍適用初犯之
    規定，先經觀察、勒戒、強制戒治之程序」，及同條例第二
    十三條第二項之修正理由：「為配合簡化施用毒品犯之刑事
    處遇程式，並鑑於經觀察、勒戒或強制戒治執行完畢釋放後
    五年內再犯者，其再犯率甚高，原據以實施之觀察、勒戒及
    強制戒治既已無法收其實效，自應施以刑事處遇」。顯然如
    施用毒品者係前經觀察、勒戒或強制戒治等治療程式執行完
    畢五年後，始再施用毒品之「初犯」，因前所執行之觀察、
    勒戒或強制戒治已足收戒除毒癮之效，自應重新執行觀察、
    勒戒或強制戒治等治療程式，並於治療程式執行完畢後，由
    檢察官為不起訴處分，毋庸對之追訴處罰；反之，在「再犯
    」之情形，因其先前所為治療程式顯未能收戒斷毒癮之效，
    且考量施用毒品者之再犯率偏高，乃簡化其刑事處遇程式，
    而逕予追訴處罰，不再施以治療程式。參酌上開立法理由，
    修正毒品危害防制條例就施用毒品者，祇於「初犯」及「五
    年後再犯」二種情形，有其追訴條件之限制，即須於初犯經
    觀察、勒戒或強制戒治釋放後，五年內均無施用毒品之行為
    ，始能認其前所實施之觀察、勒戒或強制戒治已足遮斷毒癮
    ，而得於五年後再犯時，再予適用初犯之規定，重行觀察、
    勒戒等程式。倘五年內已經再犯，被依法追訴處罰，縱其第
    三次（或第三次以上）施用毒品之時間在初犯釋放五年以後
    ，即與「五年後再犯」之情形有別，且因已於「五年內再犯
    」，顯見其再犯率甚高，原實施觀察、勒戒或強制戒治，已
    無法收其實效，而無五年戒斷期之存在，自無再經觀察、勒
    戒及強制戒治之必要，應由檢察官依該條例第十條之規定逕
    行起訴，始符新法修正之本旨（最高法院九十五年度臺非字
    第五九號、第六五號判決、同院九十五年五月九日九十五年
    度第七次刑事庭會議決議內容參見）。查被告於八十九年間
    因施用第二級毒品案件，經本院依臺灣臺北地方法院檢察署
    檢察官之聲請，於八十九年五月九日以八十九年度毒聲字第
    一○九五號裁定送勒戒處所觀察、勒戒後，被告不服提起抗
    告，經臺灣高等法院於八十九年六月三十日以八十九年度毒
    抗字第五五五號裁定駁回抗告確定，於八十九年八月十四日
    入臺灣臺北看守所附設勒戒處所觀察、勒戒，因無繼續施用
    毒品之傾向，於八十九年八月二十九日釋放出所，並經臺灣
    臺北地方法院檢察署檢察官於同日以八十九年度毒偵字第四
    九五號為不起訴處分確定；復於九十四年間因施用第二級毒
    品案件，經本院於九十四年五月二十五日以九十四年度簡字
    第九八三號判決判處有期徒刑四月，於同年六月二十七日確
    定，於九十四年十二月二十六日因縮短刑期執行完畢；又於
    九十四年因施用第二級毒品案件，經本院於九十四年九月二
    十七日以九十四年度簡字第一九六二號判決判處有期徒刑六
    月，於九十四年十一月四日確定，於九十五年九月十四日因
    縮短刑期執行完畢；並於九十五年間因施用第二級毒品案件
    ，經本院於九十五年八月二十五日以九十五年度易字第一六
    二六號判決判處有期徒刑七月，被告不服提起上訴，經臺灣
    高等法院於九十五年十月二十五日以九十五年度上易字第一
    九一一號判決駁回上訴，於九十五年十一月十五日確定，繼
    經臺灣高等法院依中華民國九十六年罪犯減刑條例規定，於
    九十六年七月十六日以九十六年度聲減字第一二二號裁定減
    為有期徒刑三月又十五日確定，於九十六年七月十六日執行
    完畢等情，有臺灣高等法院被告前案紀錄表一份在卷可按，
    是被告於「初犯」後，五年內已再犯施用毒品罪並經依法追
    訴處罰在案，縱認其本次施用毒品之時間係在觀察、勒戒執
    行完畢釋放五年以後，惟仍與「五年後再犯」之情形有別，
    且因其實際上係於「五年內再犯」，顯見其再犯率甚高，原
    實施觀察、勒戒，已無法收其實效，而無五年戒斷期之存在
    ，即無再經觀察、勒戒及強制戒治之必要，自應依法追訴審
    判無訛。綜上所述，本件事證明確，被告犯行均堪以認定，
    應均依法論科。
二、論罪科刑部分：
（一）按甲基安非他命係屬毒品危害防制條例第二條第二項第二
      款所規定之第二級毒品，不得施用。核被告所為，係違反
      毒品危害防制條例第十條第二項之施用第二級毒品甲基安
      非他命罪。又被告所犯前開施用第二級毒品二罪，犯意各
      別，行為不同，應分論併罰。
（二）查被告前於九十四年間因施用第二級毒品案件，經本院於
      九十四年五月二十五日以九十四年度簡字第九八三號判決
      判處有期徒刑四月，於同年六月二十七日確定，於同年十
      二月二十六日因縮短刑期執行完畢；又於九十四年因施用
      第二級毒品案件，經本院於九十四年九月二十七日以九十
      四年度簡字第一九六二號判決判處有期徒刑六月，於九十
      四年十一月四日確定，於九十五年九月十四日因縮短刑期
      執行完畢；並於九十五年間因施用第二級毒品案件，經本
      院於九十五年八月二十五日以九十五年度易字第一六二六
      號判決判處有期徒刑七月，被告不服提起上訴，經臺灣高
      等法院於九十五年十月二十五日以九十五年度上易字第一
      九一一號判決駁回上訴，於九十五年十一月十五日確定，
      繼經臺灣高等法院依中華民國九十六年罪犯減刑條例規定
      ，於九十六年七月十六日以九十六年度聲減字第一二二號
      裁定減為有期徒刑三月又十五日確定，於九十六年七月十
      六日執行完畢，此有臺灣高等法院被告前案紀錄表一份在
      卷可參，被告受有期徒刑之執行完畢，五年以內故意再犯
      本件最重本刑有期徒刑以上之罪，為累犯，應各依刑法第
      四十七條第一項規定，分別加重本刑至二分之一。
（三）爰分別審酌被告前有違反毒品危害防制條例等前科，素行
      不佳，竟不思悛悔，前於勒戒處所施以觀察、勒戒後，未
      把握自新機會，又再次施用足以導致人體機能發生依賴性
      、成癮性及抗藥性等障礙之第二級毒品甲基安非他命，對
      個人身心戕害甚鉅，惟犯後坦承犯行，態度良好，兼衡其
      犯罪之動機、目的、手段、方法、品行及智識程度等一切
      情狀，分別量處如主文所示之刑，並定其應執行之刑。
（四）又扣案之甲基安非他命殘渣袋四個，均有防止毒品裸露、
      逸出及潮濕之功用，並均便於攜帶使用，與玻璃球吸食器
      一個、分裝杓一支及塑膠吸管一支，均為供被告犯罪所用
      之物，且均屬被告所有，業據被告於本院審理時陳明在卷
      ，應均依刑法第三十八條第一項第二款規定宣告沒收。
據上論斷，應依刑事訴訟法第二百八十四條之一、第二百七十三
條之一第一項、第二百九十九條第一項前段，毒品危害防制條例
第十條第二項，刑法第十一條前段、第四十七條第一項、第五十
一條第五款、第九款、第十款、第三十八條第一項第二款，判決
如主文。
本件經檢察官黃兆揚到庭執行職務
中    華    民    國  九十八  年    二    月  二十七  日
                臺灣臺北地方法院刑事第六庭
                    法      官  雷淑雯
以上正本證明與原本無異。
如不服本判決，應於判決送達後十日內，向本院提出上訴狀。（
應抄附繕本）。
                    書  記  官  胡詩唯
中    華    民    國  九十八  年    二    月  二十七  日
附錄本案論罪科刑法條全文
毒品危害防制條例第十條：
施用第一級毒品者，處六月以上五年以下有期徒刑。
施用第二級毒品者，處三年以下有期徒刑。


司法院資訊處製作；財團法人民間司法改革基金會備份。
